【裁判字號】    98,上,124
【裁判日期】    980623
【裁判案由】    損害賠償
【裁判全文】
臺灣高等法院臺中分院民事判決  98年度上字第124號
上  訴  人  乙○○
訴訟代理人  李世章律師
訴訟代理人  徐念懷律師
被上訴人    甲○○
訴訟代理人  洪松林律師
上列當事人間請求損害賠償事件，上訴人對於民國 98年2月19日
臺灣臺中地方法院 97年度重訴字第305號第一審判決提起上訴，
本院於民國98年6月9日言詞辯論終結，判決如下：
    主  文
原判決關於駁回上訴人後開第 2項之訴部分，及該部分假執行之
聲請，並訴訟費用之裁判均廢棄。
被上訴人應再給付上訴人新台幣77萬5651元，及自民國97年7月5
日起至清償日止，按年息百分之5計算之利息。
其餘上訴駁回。
第一（除確定部分外）、二審訴訟費用，由被上訴人負擔7分之1
，餘由上訴人負擔。
上訴人假執行之聲請駁回。
    事實及理由
一、上訴人主張：
  (一)被上訴人於民國（下同） 97年4月12日經北區房屋七期市政
    特許加盟店即慶林不動產經紀有限公司（下簡稱北區房屋）
    仲介下，與上訴人簽訂不動產買賣契約書（下稱系爭買賣契
    約)，約定將其所有坐落台中市○○區○○段405地號土地及
    其上同段3411建號即門牌號碼台中市○○路 179號，連同地
    下二層編號 85號停車位（下稱系爭不動產)，以總價新台幣
    （下同）2250萬元出賣予上訴人。依契約第4條第1項約定，
    雙方共同委託僑馥建築經理股份有限公司（下稱僑馥公司）
    辦理買賣價金信託履約保證事宜，並由上訴人支付北區房屋
    仲介費10萬元。簽約當日上訴人依約將第1期款，以票號AKA
    0000000號、發票日為97年4月12日、票面金額 225萬元之即
    期支票，存入僑馥公司設於花旗銀行敦化分行帳號000-000-
    000-00000之履約保證信託專戶內，再於 97年4月15日將第2
    期備證用印款 225萬元存入上開專戶，則上訴人已依系爭買
    賣契約第5條約定支付450萬元予被上訴人。
  (二)系爭買賣契約簽訂後，上訴人為求擴大整體建物之商業利用
    ，上訴人之夫丙○○於 97年4月14日以1742萬元，向台中市
    政府標得台中市○○路 179號2樓房屋及土地，押標金174萬
    2000元即轉為履約保證金。但被上訴人無故不履行出賣人之
    義務，上訴人無法取得系爭不動產所有權，則單獨標得系爭
    不動產之 2樓建物對上訴人已無任何實益，故未履約而遭台
    中市政府沒收保證金174萬2000元。
  (三)被上訴人未照約定時程於 97年4月17日將系爭不動產過戶所
    需證件、資料交予代書，上訴人乃於 97年4月18日以台北信
    維郵局第1266號存證信函催告被上訴人「迅履行合約之相關
    義務」，97年5月8日僑馥公司對被上訴人寄出存證信函記載
    「‧‧‧查本件買賣簽訂後，賣方甲○○小姐並未依限備證
    用印，已屬違約，雖台端雙方先後表示解約意思‧‧‧特函
    籲台端雙方請於函到一週內就上述解約方案達成合意；逾期
    本公司將逕依賣方之違約情節認定，將上述保管價款扣除本
    件必要費用，盡數返還買方」，嗣僑馥公司於 97年5月23日
    將上訴人存入之價款450萬元扣除保證服務費1萬3500元後返
    還上訴人。
  (四)上訴人從未同意更換本件履約保證銀行，被上訴人抗辯稱上
    訴人同意變更為玉山銀行，實屬混淆視聽。而所謂不動產買
    賣「審閱期間」制度，並不適用同為自然人所進行之不動產
    買賣。再依系爭買賣契約第4條第1項及第6條第1項規定，兩
    造係共同委託僑馥公司辦理買賣價金信託履約保證、代書江
    怡慧辦理系爭不動產產權移轉登記作業。被上訴人既於97年
    8月5日庭訊中自承委託北區房屋以2300萬元出賣系爭不動產
    ，則委託北區房屋出賣系爭不動產之人係被上訴人，僑馥公
    司及代書則受兩造共同委託辦理履約保證及產權移轉等事宜
    。是被上訴人一方面委託北區房屋、僑馥公司及代書辦理出
    賣系爭不動產相關事宜，另一方面卻又抗辯被上訴人自己代
    理人所提出之系爭買賣契約，未有審閱期間之規定而無效，
    實荒謬至極。縱認本件有要求踐行「審閱期間」程序之必要
    ，惟系爭不動產之買賣價金2250萬元，與被上訴人委託北區
    房屋之出賣價額2300萬元，相距不大，系爭不動產之買賣對
    被上訴人並無經濟上之重大不利影響，亦無任何不公平之交
    易情事，被上訴人豈可以無「審閱期間」規定為由，抗辯系
    爭買賣契約不公平。
  (五)因被上訴人惡意違約行為，上訴人合併買受系爭不動產及其
    上 2樓建物之計畫無法實現，上訴人不得已解除系爭買賣契
    約，並依系爭買賣契約第12條第3項規定請求損害賠償。
  (1)所受損害185萬5500元：
    上訴人先前繳納系爭不動產上2樓建物之履約保證金174萬20
    00元，遭台中市政府予以沒收；上訴人支付北區房屋仲介費
    10萬元，亦因被上訴人毀約而無法取回；此外，僑馥公司雖
    同樣認定被上訴人違約，並依系爭買賣契約第 12條第6項規
    定，將上訴人先前匯入履約保證信託專戶內之 450萬元返還
    上訴人，但扣除服務費 1萬3500元。則上訴人因被上訴人惡
    意違約，以致現存財產減少而受有積極損害，自得向被上訴
    人請求損害賠償185萬5500元（履約保證金174萬2000元＋仲
    介費10萬元＋服務費1萬3500元）。
  (2)懲罰性違約金450萬元：
    上訴人雖已取回買賣價金款項 450萬元，仍無法豁免被上訴
    人支付懲罰性違約金之義務，兩造既有約定「按甲方（即上
    訴人）已支付價金總額之同額，作為懲罰性違約金另行給付
    甲方」，則被上訴人除應賠償上訴人所受損害外，尚應依系
    爭買賣契約第12條第3項規定給付懲罰性違約金450萬元予上
    訴人。爰聲明：被上訴人應給付上訴人 635萬5500元，及自
    起訴狀繕本送達被上訴人之翌日起至清償日止，按年息百分
    之5計算之利息，並願供擔保請准宣告假執行。
二、被上訴人聲明駁回上訴人之訴。如受不利之判決，願供擔保
    免為假執行之宣告，並以下述情詞資為抗辯：
  (一)兩造於 97年4月12日簽訂系爭不動產買賣契約書，北區房屋
    及代書江怡慧未給予被上訴人 5日以上之契約審閱期，應類
    推適用消費者保護法第11條之1第2項，違反契約應予審閱之
    附隨義務，原契約所定由僑馥公司代為辦理履約保證之約定
    不構成契約內容。被上訴人因對僑馥公司擔任本件買賣履約
    保證之資格尚有疑義，欲與上訴人協調變更買賣履約保證代
    辦公司，因此於 97年4月14日即告知北區房屋，請求買方暫
    勿將支票軋入履約保證帳戶，97年4月19 日被上訴人即接獲
    上訴人所寄發之台北信維郵局第1266號存證信函後，被上訴
    人委請代書丁○○與上訴人溝通，上訴人口頭同意將價金轉
    存玉山銀行之履約保證帳戶，但 97年4月24日上訴人再發台
    北信維郵局第1327號存證信函，表示不願意更改履約保證公
    司，嗣後即對被上訴人提起訴訟。
  (二)上訴人既同意重新更改履約保證銀行，在雙方未進行更改契
    約內容下，被上訴人即無違約可言，則上訴人以被上訴人違
    約再為解約，並請求 450萬元懲罰性違約金即無理由。縱認
    上訴人請求有理由，在上訴人既無損害又無預期利益喪失之
    情況下，應依內政部公告頒行成屋買賣契約書範本第10條所
    載，以房地總價款百分之 15為上限，依民法第252條規定予
    以酌減違約金。一般房屋仲介，在未完成不動產所有權移轉
    及買賣價金支付前，買賣雙方根本不會支付佣金，但本件居
    於買方之上訴人，竟於簽約當天即支付佣金10萬元予北區房
    屋，甚不合理。買賣契約既尚在洽談中或甚至解約，上訴人
    支付佣金是其本身與北區房屋之契約關係，並非因解除契約
    所造成之損害，上訴人依民法第 216條規定為請求，亦屬無
    理由。僑馥公司逕行認定雙方契約已經解除，故而扣除所謂
    服務費 1萬3500元，本件契約既係由上訴人解除，被上訴人
    並無違約情事，即無可歸責事由，依約亦不負賠償責任，再
    者，無論雙方履約與否，均需支付服務費予履約保證公司或
    銀行，服務費之支出與履約與否無關，自非不履約之損害賠
    償範疇。
  (三)上訴人之夫丙○○與台中市政府係於 97年4月15日訂約，顯
    然在本件契約之後，丙○○係以投標方式向台中市政府標買
    系爭不動產上面之 2樓，是否可能得標，係屬未定而具有射
    倖性，非屬預期可得確定者，自與民法第 216條所定得為求
    償之要件有異。況台中市政府標售底價僅1048萬4000元，但
    丙○○卻以1742萬元高價搶標得標，丙○○棄標之原因係其
    發現與底價相差太多，故最後不願履約所致，與本件毫無關
    係。故上訴人主張丙○○所失利益，既非上訴人依計劃應得
    預期之利益，亦非上訴人之積極損害，且與被上訴人履約與
    否毫無因果關係，則其所謂期待利益根本不存在，自不得依
    民法第 216條規定而為請求。況且台中市政府曾三次發函丙
    ○○，最後一次限期於 97年8月25日以前辦理簽約及交屋手
    續，否則沒收押標金；被上訴人既於 97年7月25日答辯狀內
    仍表明願意出賣系爭不動產予上訴人，則丙○○仍有時間去
    履約，但丙○○仍故不履約致被沒收押標金，此與被上訴人
    有無違約根本無關。
三、原審判命被上訴人應給付上訴人13萬7849元（懲罰性違約金
    2萬4349元、仲介費10萬元、保證服務費1萬3500元）及自97
    年7月5日起至清償日止，按年息百分之 5計算之利息，並依
    職權宣告假執行，及准被上訴人預供擔保免為假執行，並駁
    回上訴人其餘之請求。被上訴人就其敗訴部分未聲明不服，
    此部分已經確定；上訴人則就其敗訴部分其中 552萬4051元
    ，及自 97年7月5日起至清償日止，按年息百分之5計算之利
    息部分聲明不服（因台中市政府嗣後退回差價69萬3600元予
    上訴人之夫丙○○。故丙○○僅被沒收 104萬8400元，故上
    訴僅請求再給付 552萬4051元及利息，是原判決關於上訴人
    敗訴之69萬3600元及利息部分已經確定）求為判決(一)原判決
    關於上訴人敗訴部分廢棄。(二)上開廢棄部分，被上訴人應再
    給付上訴人552萬4051元，及自 97年7月5日起至清償日止，
    按年息百分之 5計算之利息。(三)願供擔保，請准宣告假執行
    。被上訴人則求為判決駁回上訴，如受不利判決，願供擔保
    ，請求宣告免為假執行。
四、兩造不爭執之事項：
  (一)被上訴人於 97年4月12日經北區房屋仲介下，與上訴人簽訂
    不動產買賣契約書，約定將系爭不動產以總價2250萬元出賣
    予上訴人（各項約定均如不動產買賣契約書所載）。
  (二)上訴人簽約時將發票日 97年4月12日、票號AKA0000000號、
    金額 225萬元支票，存入上開不動產買賣契約書中約定之僑
    馥公司設於花旗銀行敦化分行帳號 000-000-000-00000履約
    保證信託專戶中，並交付北區房屋仲介費10萬元。 97年4月
    15日上訴人將第2期之備證用印款225萬元存入上開專戶中。
  (三)上訴人之夫丙○○於 97年4月14日以1742萬元，向台中市政
    府投標台中市○○區○○路179號2樓房屋及土地，嗣未履約
    遭台中市政府沒收保證金 174萬2000元。惟最後台中市政府
    退回差價693萬6000元之10%，即69萬3600元予上訴人之夫丙
    ○○。故丙○○僅被沒收104萬8400元〈計算式：1,742,000
    －693,600＝1,048,400〉。
  (四)被上訴人簽訂上開不動產買賣契約書後，因認僑馥公司擔任
    本件履約保證之資格尚有疑義，欲與上訴人協調變更履約保
    證代辦公司，因而未依不動產買賣契約書約定時程，於97年
    4月 17日將前開不動產過戶所需證件、資料交予代書。上訴
    人乃於 97年4月18日以台北信維郵局存證信函催告被上訴人
    「迅履行合約之相關義務」，97年5月8日僑馥公司對被上訴
    人寄出存證信函記載「查本件買賣簽訂後，賣方甲○○小姐
    並未依限備證用印，已屬違約，雖台端雙方先後表示解約意
    思‧‧‧特函籲台端雙方請於函到一週內就上述解約方案達
    成合意；逾期本公司將逕依賣方之違約情節認定，將上述保
    管價款扣除本件必要費用，盡數返還買方」，嗣僑馥公司97
    年5月23日將上訴人存入之價款 450萬元，扣除保證服務費1
    萬3500元後，將款項返還上訴人。
五、本件爭點：
  (一)被上訴人抗辯其於 97年4月12日所簽訂之系爭不動產買賣契
    約書，北區房屋未予 5日審閱期，故契約中原訂之僑馥公司
    為履約保證公司，不構成契約內容，在雙方協商確定履約保
    證公司前，不構成違約問題，有無理由？
  (二)上訴人依系爭不動產買賣契約書第 12條第3項約定，為請求
    權基礎，請求所受損害185萬5500元及違約金450萬元有無理
    由？茲就上開爭點分述如下：
六、被上訴人辯稱系爭不動產買賣契約書，北區房屋未予被上訴
    人 5日審閱期，故被上訴人爭執僑馥公司為履約保證公司之
    資格，類推適用消費者保護法第11條之1第2項規定之結果，
    不構成契約內容，在雙方協商確定履約保證公司前，被上訴
    人不構成違約，經查：
  (一)被上訴人擬出賣系爭不動產，委託北區房屋以2300萬元之價
    格出售，委託期間自97年3月12日至5月12日，嗣因北區房屋
    更換業務員，被上訴人另簽立委託書，委託期間自97年4月7
    日至7月7日，出售價格降為2200萬元等情，業據原審審閱被
    上訴人庭呈之委託書查明無誤（見原審卷第86頁反面）。97
    年 4月12日上訴人因北區房屋之仲介下，與被上訴人簽訂系
    爭不動產買賣契約書，買賣總價為2250萬元，猶高於被上訴
    人委託出售價格，已堪認定。
  (二)系爭不動產買賣契約書，依形式觀察雖足以認定係不動產仲
    介業者（即北區房屋），提供買賣雙方簽訂之定型化契約，
    但本件契約最末處，兩造已針對系爭不動產之特殊條件，另
    以手寫方式附註 4條約款，可知被上訴人對於未更動之其他
    定型化約款，於簽約時已充分瞭解其內容，故增列定型化約
    款中未列載之事項。
  (三)而就系爭契約所定之履約保證公司，依被上訴人提出內政部
    公告頒行之「成屋買賣契約書範本」內容觀察，範本內就買
    方各期價金之給付，並未要求須設有「履約保證」之約款。
    換言之，契約如約定委由第三人辦理價金信託事宜，監督賣
    方價金之履行，對於賣方（即被上訴人）而言，猶利於內政
    部頒訂範本內容。而本件辦理履約保證之僑馥公司，關於買
    賣價金之信託，係存入設在花旗（台灣）銀行敦化銀行之僑
    馥公司不動產價金信託專戶中，有買賣價金信託履約保證證
    書附於系爭契約書可憑，而當日上訴人為給付第 1期款所簽
    發之 225萬元支票，亦以上開專戶為受款人，存入上開專戶
    等情，亦經契約載明，均為兩造所不爭執，故被上訴人對於
    價金履約之信託方式，自難諉為不知。上訴人給付之價金，
    係存放在銀行專戶中，而非僑馥公司任意持有。再依被上訴
    人所提僑馥公司資本資料查詢單所示，該公司之所營事業確
    有「代辦履約保證手續」一項。另證人即被上訴人之表哥丁
    ○○代書到庭結證：其曾告知被上訴人「僑馥公司在台中已
    經做了一段時間，我還沒聽過有什麼糾紛問題」等語，均在
    在顯示僑馥公司做為履約保證公司之資格、價金信託方式及
    歷史交易之風評，均無疑慮。而系爭不動產買賣契約，約定
    由僑馥公司辦理價金信託履約保證，對於被上訴人順利取得
    買賣價金，自較於一般未設第三人履約保證之買賣契約更有
    保障。是以，被上訴人訂約後查知僑馥公司之實收資本額 5
    千萬元，即質疑該公司履約保證能力，嗣於本件訴訟中，以
    系爭不動產契約，北區房屋未予被上訴人 5日審閱期，辯稱
    關於履約保證公司之約定，不構成契約內容云云，自非可採
    。
  (四)被上訴人對僑馥公司擔任履約保證公司有所質疑，擬請上訴
    人同意更換為玉山商業銀行，曾透過證人丁○○向上訴人反
    映等情，固據證人丁○○結證無誤，但依被上訴人所提由上
    訴人於 97年4月24日寄發之台北信維郵局第1327號存證信函
    內容所示，上訴人方面並未同意更換履約保證銀行，且查無
    其他證據得以證明上訴人方面曾同意更換履約保證公司，或
    同意在雙方協商更換履約保證公司前，被上訴人無庸提出辦
    理過戶之資料，則被上訴人確未依約於 97年4月17日備齊過
    戶所需證件交由代書收執，經上訴人分別於 97年4月18日及
    24日寄出存證信函催告後，仍以前開爭執拒絕履行，其違反
    系爭不動產買賣契約書第5條第2項之約定，堪以是認。
七、被上訴人違約之事實既經認定，則上訴人依系爭不動產買賣
    契約書第12條第3項約定，為請求權基礎，請求所受損害185
    萬5500元及違約金450萬元有無理由？
  (一)系爭不動產買賣契約書第 12條第3項約定「本約簽訂後，乙
    方（即被上訴人）若有擅自解約、不為給付、給付不能或違
    約情事致本約解除，除應負擔所受損害之賠償外，及喪失收
    受買賣價金之權利，及返還乙方已支配之價金，並同意按甲
    方（即上訴人）已支付價金總額之同額，作為懲罰性違約金
    另行給付甲方」等語。故上訴人依本條約定請求被上訴人給
    付違約金450 萬元，當屬懲罰性違約金，合先敘明。
  (二)惟按當事人間約定違約金之目的，在於確保債務之履行，懲
    罰性違約金，係做為債務不履行之制裁，藉以強制債務人履
    行債務，故債務人於債務不履行時，除須支付違約金外，其
    他因債之關係所應負之一切責任，仍應負擔而不受影響，故
    此種違約金之約定對債務人極為不利。乃約定之違約金過高
    者，法院得減至相當之數額，民法第 252條定有明文。是否
    相當，應依一般客觀事實、社會經濟狀況及當事人所受損害
    情形，以為衡量之標準，若所約定之額數，與實際損害顯相
    懸殊者，法院自得酌予核減，並不因懲罰性違約金或賠償額
    預定性違約金而異，最高法院著有82年度台上字第2529號判
    決可資參照。經查，上開約定係以買方已支付價金總額之同
    額，作為懲罰性違約金數額。換言之，此約定懲罰性違約金
    數額，因買方已支付之價金累積，隨時增加。理論上，其懲
    罰性違約金數額，可能等同於買賣價金，由此可見此懲罰性
    違約金之約定，與債務履行之確保目的，輕重已然失衡。況
    且，系爭不動產買賣，上訴人價金之支付設有履約保證，已
    如前述。而依系爭契約第 5條第3、4項之約定，在系爭不動
    產完成產權移轉登記、點交手續無誤前，被上訴人亦無從動
    用、支配上訴人已存入履約保證專戶內之款項。是以，在被
    上訴人完全履約（移轉登記、點交不動產）前，上訴人所支
    付之買賣價金已獲相當程度之保障，故上訴人所受存入專戶
    之價金無法任意動用所減損之利息損失有 2萬4349元【以上
    訴人2次存入專戶數額，均為 225萬元，第1次存入期間為97
    年4月12日，第2次為同年月15日，而僑馥公司已於97年5月2
    3日將上開款項扣除保證服務費1萬3500元後退還上訴人，亦
    為上訴人所自陳在卷，則上訴人之利息損失，依法定利率計
    算，其數額應為2萬4349元（2,250,000元5％79天/36 5
    天＝24,349元）】，上訴人主張之懲罰性違約金高達 450萬
    元，與此利息之損失相較，顯然懸殊甚不相當，惟兩造就違
    約金之性質已經約定係懲罰性違約金，非僅為損害賠償總額
    之預定，故上訴人除上開利息損失外，本院斟酌內政部公告
    頒行成屋買賣契約書範本第10條所載：違約金以房地總價款
    百分之15為上限（原審卷第70頁），依民法第 252條規定予
    以酌減違約金至80萬元。上訴人超過部分之請求，不應准許
    。
  (三)上訴人另請求被上訴人給付損害賠償 185萬5500元部分，其
    中上訴人主張其支付北區房屋之仲介費10萬元及遭僑馥公司
    扣除之保證服務費 1萬3500元一節，業經原審判決被上訴人
    敗訴，被上訴人就此部分未聲明不服。至於上訴人請求被上
    訴人賠償之174萬2000元，乃上訴人之夫丙○○於97年4月14
    日以1742萬元，向台中市政府投標台中市○○區○○路 179
    號2樓房屋及土地，因未履約遭台中市政府沒收保證金174萬
    2000元（於本院主張台中市政府退回69萬3600元予上訴人之
    夫丙○○。故丙○○僅被沒收104萬8400元，故減縮請求104
    萬8400元）。然查：
  (1)債權人所受損害，應以與債務人責任原因具有因果關係存在
    者為限，上訴人與上訴人之夫丙○○，分為不同之主體，上
    訴人得否以其夫棄標後而遭沒收之保證金 104萬8400元，視
    為自己之損失請求被上訴人賠償，已有疑問。
  (2)而證人即上訴人之夫丙○○固證稱其係用上訴人名義與被上
    訴人訂立系爭買賣契約，另向台中市政府投標系爭不動產 2
    樓之目的，係擬將1、2樓擴大使用，轉租予速食店之類，訂
    約時尚無出租對象。然參之系爭不動產買賣契約書末頁兩造
    以手寫方式之附註一已載明「住戶規約有無限制公司及營業
    用途，於交屋日前經紀人須讓買方做確認」等語，足見上訴
    人或證人丙○○簽訂本件契約時，對於系爭不動產能否與其
    2 樓擴大營業使用，尚存疑慮，則上訴人所提出由證人丙○
    ○自行製作之建物商業規劃書之真實，及其於訂約後 2日（
    97年4月14日）即以高價投標之動機，均有可議。
  (3)再者，原審經詢問證人林翰生即處理台中市政府標售上開物
    件之大翰不動產仲介經紀有限公司經理後得知，上訴人之夫
    丙○○除投標上開台中市○○區○○路179號2樓房屋及土地
    外，另代理第三人蘇木祥投標同所 173號2樓房屋及土地，2
    筆標的之投標金額均為1742萬元，均高於底價1048萬4000元
    達693萬6000元，台中市政府檢送之上開2標案相關資料，經
    核與證人林翰生所述相符。若論上訴人因與被上訴人訂約已
    購買系爭不動產，為擴大使用效益，上訴人之夫丙○○不惜
    以高於底價693萬6000元之金額標得2樓，但其以同高於底價
    693萬6000元標得173號2樓房屋及土地，又應作何解釋？
  (4)又丙○○如為擴大使用效益，旋於 97年4月14日不惜以高於
    底價693萬6000元之金額標得系爭不動產之2樓，則在被上訴
    人反映欲更換履約保證銀行時，上訴人如予同意，至多僅受
    有另行支出履約保證服務費之不利益，相較於遭台中市政府
    沒收履約保證金174萬2000元（台中市政府嗣後退回69萬360
    0 元），上訴人當盡力配合被上訴人要求，以利被上訴人辦
    理所有權移轉登記，順利點交房屋，儘速實現其規劃。惟上
    訴人堅持不同意更換履約保證銀行，丙○○任由台中市政府
    3次催繳尾款，猶置之不理，而在台中市政府最後1次於97年
    8月14日催告，應於97年8月25日12時前辦理，否則沒收履約
    保證金之前，上訴人即於 97年6月27日提起本件訴訟，請求
    被上訴人賠償，嗣後確實連同173號2樓之履約保證金（合計
    348萬4000 元）均遭台中市政府沒收，足見上訴人或丙○○
    無欲繳交得標房地之尾款，願由台中市政府沒收履約保證金
    174萬2000元（台中市政府嗣後退回 69萬3600元），實有其
    他考量，概與被上訴人本件違約情事無因果關係。
八、綜合前述，上訴人依系爭不動產買賣契約書第 12條第3項之
    約定為請求權基礎，得請求被上訴人給付之懲罰性違約金及
    損害賠償，合計為91萬3500元（800,000＋100,000＋13,500
    ＝913,500），及自起訴狀繕本送達被上訴人翌日即97年7月
    5日起至清償日止，按年息百分之5計算之利息，為有理由，
    逾此範圍之請求，不應准許。原審僅判命被上訴人給付13萬
    7849元及自97年7月5日起至清償日止，按年息百分之 5計算
    之利息，因之，上訴人上訴在上開二金額之差額即77萬5651
    元及其利息部分，為有理由，自應由本院將此部分予以廢棄
    ，改判命被上訴人再給付上訴人77萬5651元，及自97年7月5
    日起至清償日止，按年息百分之 5計算之利息。至上訴人此
    部分雖上訴有理由，惟勝訴部分未逾 150萬元，於本院判決
    後，被上訴人即不得再上訴，即無假執行之必要，因之，原
    審將此部分假執行之聲請駁回，亦無不合。至原審將上訴人
    請求逾91萬3500元及自97年7月5日起至清償日止，按年息百
    分之 5計算之利息部分及其假執行聲請部分予以駁回，核無
    不合，上訴人之上訴為無理由，應予駁回。
九、本判決基礎已經明確，雙方其餘攻擊、防禦或證據方法，核
    與判決結果無影響，不再一一論述。
十、據上論結，本件上訴為一部有理由，一部無理由，依民事訴
    訟法第450條、第449條第1項、第78條、第463條、第390 條
    第2項、第392條，判決如主文。
中    華    民    國    98    年    6     月    23    日
                  民事第七庭    審判長法  官  童有德
                                      法  官  陳繼先
                                      法  官  曾謀貴
以上正本係照原本作成。
被上訴人不得上訴，上訴人得上訴。
如對本判決上訴，須於收受判決送達後20日內向本院提出上訴書
狀，其未表明上訴理由者，應於提出上訴後20日內向本院提出上
訴理由書（須按他造人數附具繕本）。
上訴時應提出委任律師為訴訟代理人之委任狀。具有民事訴訟法
第466條之1第1項但書或第2項之情形為訴訟代理人者，另應附具
律師及格證書及釋明委任人與受任人有該條項所定關係之釋明文
書影本。
                                      書記官  王麗珍
中    華    民    國    98    年    6     月    23    日
                                                      Ｍ


司法院資訊處製作；財團法人民間司法改革基金會備份。
